【裁判字號】    95,易,1194
【裁判日期】    951130
【裁判案由】    毒品危害防制條例
【裁判全文】
臺灣板橋地方法院刑事判決              95年度易字第1194號
公  訴  人  臺灣板橋地方法院檢察署檢察官
被      告  甲○○
上列被告因違反毒品危害防制條例案件，經檢察官提起公訴（95
年毒偵字第2678號），被告於準備程序中為有罪之陳述，經本院
合議庭裁定由受命法官進行簡式審判程序獨任審理，本院判決如
下：
    主  文
甲○○施用第二級毒品，累犯，處有期徒刑伍月，如易科罰金，
以銀元佰元折算壹日。
    事  實
一、甲○○曾於民國八十九年間，因毒品危害防制條例案件，經
    本院於九十年一月二日以八十九年重簡字第一五九一號判處
    有期徒刑四月確定，並於九十一年一月十四日執行完畢；又
    於九十三年間，因侵占案件，經本院於九十三年十一月十二
    日以九十三年簡字第五○五八號判處罰金二千元，而於九十
    三年十二月二十日確定；又於九十三年間，因毒品危害防制
    條例案件，經本院於九十三年十一月三十日以九十三年簡字
    第五一五四號判處有期徒刑四月，而於九十四年一月三日確
    定，嗣於九十四年八月五日縮刑期滿執行完畢（含前開罰金
    易服勞役六日）。另於八十九年間，因施用毒品案件，經本
    院以八十九年度毒聲字第五一一一號裁定送觀察、勒戒後，
    認有繼續施用毒品之傾向，經本院以八十九年毒聲字第五四
    五七號裁定令入戒治處所施以強制戒治，於九十年九月十四
    日戒治期滿。詎其仍不知悔改，於前揭強制戒治執行完畢釋
    放後五年內，竟基於施用第二級毒品甲基安非他命之犯意，
    於九十五年一月十八日，在臺北縣新莊市○○路的朋友住處
    ，以將甲基安非他命置於玻璃球內用火燒烤成煙霧吸食之方
    式，施用第二級毒品甲基安非他命一次。嗣於九十五年一月
    二十日下午四時五十分許，為警在臺北縣新莊市○○街二一
    號前查獲，再經採驗尿液，而查悉上情。
二、案經臺北縣政府警察局新莊分局移送臺灣板橋地方法院檢察
    署檢察官偵查起訴。
    理  由
一、按除被告所犯為死刑、無期徒刑、最輕本刑為三年以上有期
    徒刑之罪或高等法院管轄第一審案件者外，於第一次審判期
    日前之準備程序進行中，被告先就被訴事實為有罪之陳述時
    ，審判長得告知被告簡式審判程序之旨，並聽取當事人、代
    理人、辯護人及輔佐人之意見後，裁定進行簡式審判程序，
    刑事訴訟法第二百七十三條之一第一項定有明文。經核本件
    被告甲○○所犯係死刑、無期徒刑、最輕本刑為三年以上有
    期徒刑以外之罪，其於準備程序中就被訴事實為有罪之陳述
    ，經法官告知簡式審判程序之旨，並聽取公訴人及被告之意
    見後，本院合議庭認宜進行簡式審判程序，爰依首揭規定合
    議裁定由受命法官獨任進行簡式審判程序，合先敘明。
二、上揭事實，業據被告甲○○於本院審理時坦承不諱（見本院
    卷第五三頁），且其於上揭時地為警查獲時所採取之尿液，
    經送請台灣檢驗科技股份有限公司檢驗結果，甲基安非他命
    呈陽性反應，有該公司九十五年二月十五日報告編號CH/200
    6/12171 號濫用藥物尿液檢驗報告一紙附卷可稽，足徵被告
    前開自白與事實相符，應堪採信。另查人體施用甲基安非他
    命後，其主要代謝物中，未改變型態之甲基安非他命占施用
    劑量達百分之四三，安非他命則約為百分之五；人體若係施
    用安非他命後，主要代謝物中則有未改變型態之安非他命，
    但無甲基安非他命，此經法務部調查局以九十三年五月四日
    調科壹字第09362413980 號函釋明在案。足見人體若施用安
    非他命，其尿液代謝物不可能出現甲基安非他命，惟人體若
    施用甲基安非他命，其尿液代謝物除主要有甲基安非他命外
    ，亦可能有少量之安非他命。是本件被告之尿液除呈現較少
    量之安非他命陽性反應外，主要係呈現甲基安非他命之陽性
    反應，依上開函示，被告自不可能係施用安非他命，而應係
    施用甲基安非他命。公訴意旨認被告係施用安非他命，顯係
    誤解，附此敘明。另被告於八十九年間，因施用毒品案件，
    經本院以八十九年度毒聲字第五一一一號裁定送觀察、勒戒
    後，認有繼續施用毒品之傾向，經本院以八十九年毒聲字第
    五四五七號裁定令入戒治處所施以強制戒治，於九十年九月
    十四日戒治期滿，有臺灣高等法院被告前案紀錄表一件附卷
    可憑，是被告顯係於強制戒治期滿後五年以內再施用第二級
    毒品甲基安非他命。本件事證明確，被告上開犯行洵堪認定
    。
三、查被告行為後，刑法業於九十四年二月二日修正公布，九十
    五年七月一日起施行。按「行為後法律有變更者，適用行為
    時之法律，但行為後之法律有利於行為人者，適用最有利於
    行為人之法律」，修正後刑法第二條第一項定有明文。此條
    規定係規範行為後法律變更所生新舊法比較適用之準據法，
    本身尚無新舊法比較之問題，於新法施行後，應一律適用新
    法第二條第一項之規定，為「從舊從輕」之比較，先予敘明
    ，再按本次法律變更，比較時應就罪刑有關之共犯、未遂犯
    、想像競合犯、牽連犯、連續犯、結合犯，以及累犯加重、
    自首減輕暨其他法定加減原因（如身分加減）與加減例等一
    切情形，綜其全部罪刑之結果而為比較（最高法院九十五年
    五月二十三日九十五年度第八次刑事庭會議決議參照）。茲
    就本件新舊法比較結果敘述如下：
  (一)關於被告累犯之問題，修正前刑法第四十七條規定「受有期
    徒刑之執行完畢，或受無期徒或有期徒刑一部之執行而赦免
    後，五年以內再犯有期徒刑以上之罪者，為累犯，加重本刑
    至二分之一」，而修正後之刑法第四十七條第一項則規定「
    受徒刑之執行完畢，或一部之執行而赦免後，五年以內故意
    再犯有期徒刑以上之罪者，為累犯，加重本刑至二分之一」
    ，比較新舊法之結果，舊法對於被告並無不利。
  (二)本件被告犯罪時之刑法第四十一條第一項前段規定：「犯最
    重本刑為五年以下有期徒刑以下之刑之罪，而受六個月以下
    有期徒刑或拘役之宣告，因身體、教育、職業、家庭之關係
    或其他正當事由，執行顯有困難者，得以一元以上三元以下
    折算一日，易科罰金。」又被告行為時之易科罰金折算標準
    ，依修正前罰金罰鍰提高標準條例第二條前段（現已刪除）
    規定，就其原定數額提高為一百倍折算一日，則本件被告行
    為時之易科罰金折算標準，應以銀元三百元折算一日，經折
    算為新臺幣後，應以新臺幣九百元折算為一日。惟九十五年
    七月一日修正公布施行之刑法第四十一條第一項前段則規定
    ：「犯最重本刑為五年以下有期徒刑以下之刑之罪，而受六
    個月以下有期徒刑或拘役之宣告者，得以新臺幣一千元、二
    千元或三千元折算一日，易科罰金。」比較修正前後之易科
    罰金折算標準，以九十五年七月一日修正公布施行前之規定
    ，較有利於受刑人，自應依現行刑法第二條第一項前段，適
    用修正前刑法第四十一條第一項前段規定，定其易科罰金之
    折算標準。
  (三)綜此，依整體比較之結果，依修正後刑法第二條第一項前段
    之規定，適用行為時之舊法處斷。
四、查甲基安非他命係毒品危害防制條例第二條第二項所稱之第
    二級毒品，不得持有、施用，被告竟持之以施用，核其所為
    ，係犯毒品危害防制條例第十條第二項之施用第二級毒品罪
    。其持有甲基安非他命後，進而施用，其持有甲基安非他命
    行為應被其施用之行為所吸收，不另論罪。再被告曾於八十
    九年間，因毒品危害防制條例案件，經本院於九十年一月二
    日以八十九年重簡字第一五九一號判處有期徒刑四月確定，
    並於九十一年一月十四日執行完畢；又於九十三年間，因侵
    占案件，經本院於九十三年十一月十二日以九十三年簡字第
    五○五八號判處罰金二千元，而於九十三年十二月二十日確
    定；又於九十三年間，因毒品危害防制條例案件，經本院於
    九十三年十一月三十日以九十三年簡字第五一五四號判處有
    期徒刑四月，而於九十四年一月三日確定，嗣於九十四年八
    月五日縮刑期滿執行完畢（含前開罰金易服勞役六日），此
    有臺灣高等法院被告前案紀錄表一件可按，其於有期徒刑執
    行完畢後五年內再犯本件有期徒刑以上之罪，為累犯，應依
    修正前刑法第四十七條之規定加重其刑。爰審酌被告有施用
    毒品犯罪前科，已如前述，素行非佳，而其經強制戒治後仍
    再犯相同罪行，顯見意志不堅，惟念其犯罪係戕害自身，尚
    未害及他人，所犯情節非重，及犯罪後承認犯行，態度良好
    等一切情狀，量處如主文所示之刑，並依修正前刑法第四十
    一條第一項前段之規定，諭知易科罰金之折算標準。
據上論斷，應依刑事訴訟法第二百七十三條之一第一項、第二百
九十九條第一項前段，毒品危害防制條例第十條第二項，刑法第
二條第一項前段、第十一條前段、修正前刑法第四十七條、第四
十一條第一項前段，修正前罰金罰鍰提高標準條例第二條，判決
如主文。
本案經檢察官張誌洋到庭執行職務。
中    華    民    國    95    年    11    月    30    日
                  刑事第五庭    法  官  李麗珠
上列正本證明與原本無異。
如不服本判決，應於判決送達後10日內，向本院提出上訴狀。
                                書記官  王麗雯
中    華    民    國    95    年    12    月    1     日
附錄本判決論罪法條：
毒品危害防制條例第10條：
施用第1級毒品者，處6月以上5年以下有期徒刑。
施用第2級毒品者，處3年以下有期徒刑。


司法院資訊處製作；財團法人民間司法改革基金會備份。
